---
title: "C 5"
format: html
editor: visual
---

## Hechos Estilizados del Precio y Rendimiento

**Hecho estilidazado 1:** Los precios de los activos y el valor de los portafolios siguen una caminata aleatoria.

$$
S_t = S_{t-1} + \epsilon_{t}
$$

Where

$$
E[\epsilon_{t} = 0] 
$$

y

$$E[\epsilon_{t} , \epsilon_{t-2} ] = Cov[\epsilon_t , \epsilon_{t-2}] $$

**Hecho esterilizado 2** : La distribución de lso rendimientos tiene una forma aproximadamente acampanada

**Hecho esterilizado 3**: Los rendimientos de lso activos presentan volatilidad no constante y agrupada

**Hecho esterilizado 4 :** La distribución de los rendimientos presenta leptocurtosis.

------------------------------------------------------------------------

#### Caminata Aleatoria

Simularemos una caminata aleatoria

$$ S_t = S_{t-1} + \epsilon_{t} $$

```{r}
n <- 100
so <- 25
epsilon <- rnorm(n,0,1)
st <- so+cumsum(epsilon)

plot(st, type= 'l', xlab = "Tiempo" , ylab= "Precio", main= "Caminata Aleatoria", col = "blue")

```

\
Vamos a comparar este compartamiento con uno de un activo de verdad

```{r}
library(quantmod)
ticker <- getSymbols("GFNORTEO.MX", src = "yahoo", auto.assign = FALSE)

plot(Ad(ticker), main = "Precio de cierre GFNORTEO.MX", xlab= "Tiempo", ylab="Precio", col="blue")


```

**Hecho 2:** Aquí voy a poner lo que dice el hecho 2

```{r}
precio <- Ad(ticker)
rendimiento <- diff(log(precio))

hist(rendimiento, n= 100 , col="skyblue",prob=TRUE, xlab="Clases de rendimiento")

lines(density(rendimiento, na.rm = TRUE), col = "red", lwd = 2)
```

Esto prueba el hecho estirilizado 2 y el hecho 4 , que dice ...

```{r}
hist(precio)
```

```{r}
plot()
```

```{r}

mensualmente <- to.monthly(precio)
chart_Series(mensualmente, name= ticker)
add_BBands()

```
