---
title: "HW 2"
format: html
editor: visual
autor: José A Melchor Soto
---

## Análisis Formal del Rendimiento de Activos Financieros (Acciones)

Sea $S_1, S_2,...,S_n$ el precio diario de un activo durante n dias , es posible calcular el rendimiento diario haciendo: $$R_i = \frac{S_i}{S_i-1} = \frac{\Delta{S}}{S} $$ $\Delta{S} =$La diferencias de precios

S= Es el precio inicial

El rendimiento diario , también se puede aproximar haciendo $$R_i = ln(S_i)-ln(S_{i-1})$$ Como hay $n(S_i)$ , la diaria del rendimiento tiene: n-1 elementos.

$\mu= \frac{1}{n-1} \sum R_i$

$\sigma^2 = \frac{1}{n-1} \sum{(R_i - \mu)^2}$

De manera intuitiva sabemos que hay una relación entre el rendimiento y el tiempo.

$$
R_i = \mu \Delta t
$$

$$
\frac{\Delta{S}}{S} = \mu{\Delta}{t}
$$

$$
\Delta{S} = S \mu \Delta t
$$

Entonces con la ecuación

$$dS= S\mu dt$$

Resolviendo la ecuación diferencial:

$$
\frac{dS}{S} = \mu t
$$

$$
\int \frac{dS}{S} =\int \mu t
$$

$$
ln(S) = \mu t + C
$$

$$
e^{ln(s)}e^{\mu t + C}
$$

$$
S = e^{ut} e^C S_o
$$

$$
S= S_o e^{\mu t}
$$

------------------------------------------------------------------------

Considerando ahora la varianza tenemos que :

## $$ \frac{dS}{S} = \mu dt + \sigma dW $$

Supongamos que hemos estimado el rendimiento anual de un activo como 16% y que tiene una volatilidad del 30%

\$\mu = 16 $%$\sigma = 30\$% Anual

La ecuacion que modela el cambio anual en el precio es: \$dS = S(0.16) dt + S(0.3) dW \$

Para 1 año , $dt = 1$

$dS = 0.16 S + 0.3 S \epsilon$

Para 6 meses , $dt = 0.5$

\$ dS= 0.8 S + 0.3 S \sqrt{\frac{1}{2}} \$

Para 1 día , \$ dt= \frac{1}{252} \$

$$ dS= .016~S(\frac{1}{252}) +0.3~S\sqrt{\frac{1}{252}} \epsilon $$

El activo descrito tuvo el dia 4 de sep un precio de 50 , escribe la ecuación que modela el cambio para el dia 5 de sep.

$$dS = 0.16(0.50)(\frac{1}{252}) + 0.30 (0.50) \sqrt{\frac{1}{252}} \epsilon$$ $$dS~N =( 0.16~(0.50)(\frac{1}{252})) ,( 0.30 ~(0.50) \sqrt{\frac{1}{252}})^2$$

Precio Esperado para el 5 de Sept $$E[dS]= 0.0317$$ $$E[S]= S_o + E[dS]= 50.0317$$ \* Probabilidad que el precio sea mayor a 50.5

$$
P(S > 50.5) \;=\; P(dS > 0.5) \;=\; 
P\!\left( Z \;>\; \frac{0.5 - 0.0317}{0.3 \cdot 50 \cdot \sqrt{\tfrac{1}{252}}} \right)
$$

```{r}

num   <- 0.5 - 0.0317
den   <- 0.3 * 50 * sqrt(1/252)
z_val <- num / den

p <- 1 - pnorm(z_val)   
p

```

ó

```{r}
1-pnorm(0.5, mean= 0.0317, sd= 0.3 * 50 * sqrt(1/252) )
```

Calcular la probabilidad de que el precio se ubique entre 50.5 y 51

```{r}
pnorm(1, mean= 0.0317, sd= 0.3 * 50 * sqrt(1/252) ) - pnorm(0.5, mean= 0.0317, sd= 0.3 * 50 * sqrt(1/252) )
```

Probabilidad de que el precio disminuya

```{r}
pnorm(0, mean= 0.0317, sd= 0.3 * 50 * sqrt(1/252) ) 
```

La ecuación del cambio ews

```{r}
epsilon <-  rnorm(10000, 0, 1)
ds <- 0.0317 + 0.3 * 50 * sqrt(1/252) * epsilon


s= 50 + ds
mean(ds)
mean(s)


plot (ds , type = "l")
```

```{r}
mean(ds<0)
```
